臺灣士林地方法院民事判決　　　　　　　　　　　　九十二年度訴字第一二六四號
　　原　　　告　乙○○
　　訴訟代理人　紀復儀律師
　　被　　　告　甲○○
右當事人間損害賠償事件，本院於九十三年三月十二日言詞辯論終結，判決如下：
    主    文
被告應給付原告新台幣肆拾貳萬捌仟捌佰肆拾柒元，及自民國九十一年八月十七日起
至清償日止，按年息百分之五計算之利息。
原告其餘之訴駁回。
訴訟費用由被告負擔三分之一，餘由原告負擔。
本判決原告勝訴部分得假執行。
原告其餘假執行之聲請駁回。
    事實及理由
一、按訴狀送達後，原告不得將原訴變更或追加他訴，但請求之基礎事實同一者，不
    在此限，民事訴訟法第二百五十五條第一項第二款定有明文。本件原告提起刑事
    附帶民事訴訟時，聲明請求被告給付新台幣（以下同）一百三十九萬六千九百九
    十六元，及自起訴狀繕本送達翌日起至清償日止，按年息百分之五計算之利息；
    嗣於本院九十三年三月十二日言詞辯論期日變更其訴之聲明為請求被告給付一百
    三十五萬七千六百九十三元，及自起訴狀繕本送達翌日起至清償日止，按年息百
    分之五計算之利息。經核其聲明之變更，仍係基於同一侵權行為之基礎事實，依
    前開法條規定，其變更應予准許，先予敘明。
二、原告起訴主張：
（一）被告於民國九十年九月二日下午十時十分許，騎乘車牌號碼ＭＢＲ｜０五二號
      重型機車，沿臺北市士林區○○○路由東向西行駛，行經磺溪街口時，適值原
      告自行人穿越道由南向北穿越德行西路，被告因未減速慢行並禮讓原告先行通
      過，而撞及原告，致原告受有右腔腓骨骨折、頭皮臉部及右耳殼部位撕裂傷、
      軟骨破裂、右小腿腫痛變形等傷害。本件車禍之發生自因被告之過失所致。
（二）原告因此車禍事故支出醫療費用共四萬七千六百九十三元，其中石牌尊賢中醫
      診所（下稱「尊賢診所」）醫療費用一萬八千一百三十元、臺北市立陽明醫院
      （下稱「陽明醫院」）醫療費用一萬三千七百二十三元、財團法人振興復健醫
      學中心（下稱「振興醫院」）醫療費用一萬三千六百三十元、石牌實和聯合診
      所（下稱「實和診所」）醫療費用二千二百一十元；又原告因此事故，已十個
      月無法工作，醫生評估至少要再休養八個月，原告受有工作損失達十八個月之
      久，原告每月薪資四萬餘元，以四萬元為計算基準，共七十二萬元；且原告之
      妻因照顧重傷之原告而不能上班三個月，致受有工作損失九萬元；又被告於本
      件車禍發生後，並未主動與原告和解，態度不佳，原告身心受創甚鉅，併請求
      被告給付五十萬元，作為精神上損害賠償。以上共計一百三十五萬七千六百九
      十三元，原告爰依民法第一百八十四條請求被告賠償。
（三）並聲明請求判決：
　１、被告應給付原告一百三十五萬七千六百九十三元，及自起訴狀繕本送達翌日起
　　　至清償日止，按年息百分之五計算之利息。
　２、原告願供擔保，請求宣告假執行。
三、被告則辯稱：
（一）本件兩造都有過失，被告是於行人穿越道未禮讓行人優先通過，原告是闖紅燈
      ；對原告主張之醫療費用不爭執；被告為大學畢業，現在在私人機關擔任客服
      人員，薪資為每月二萬多元。
（二）並聲明請求判決駁回原告之訴。
四、原告主張被告於九十年九月二日下午十時十分許，騎乘車牌號碼ＭＢＲ｜０五二
    號重型機車，沿臺北市士林區○○○路由東向西行駛，行經磺溪街口時，適值原
    告自行人穿越道由南向北穿越德行西路，被告因未注意車前狀況，且疏未減速慢
    行禮讓原告先行通過，而撞及原告，致原告受有右腔腓骨骨折、頭皮臉部及右耳
    殼部位撕裂傷、軟骨破裂、右小腿腫痛變形等傷害等情，有診斷證明書三紙（本
    院九十一年度交附民字第四五號卷，第五頁至第七頁參照）、臺北市車輛行車事
    故鑑定委員會鑑定意見書（本院卷第五十七頁至第六十一頁參照）附卷可稽，且
    為被告所不爭執，應堪信為真實，被告於駕駛車輛時確有過失，洵可認定。
五、按「因故意或過失，不法侵害他人之權利者，負損害賠償責任」；「不法侵害他
    人之身體或健康者，對於被害人因此喪失或減少勞動能力或增加生活上需要時，
    應負損害賠償責任。」；「不法侵害他人之身體、健康：：：者，被害人雖非財
    產上之損害，亦得請求賠償相當之金額。」；民法第一百八十四條第一項前段、
    第一百九十三條第一項、第一百九十五條第一項分別定有明文。被告對原告之身
    體、健康有侵權行為，既經認定，依前開說明，被告自應負賠償責任。
六、原告請求被告賠償之費用，是否應予准許，分述如次：
（一）醫療費四萬七千六百九十三元部分：原告就此部分主張，業據提出尊賢診所門
      診醫療收據四十五紙、陽明醫院醫療費用收據十三紙、振興醫院收據六紙、病
      患住院費用明細表一紙、實和診所醫療費用收據三十二紙（本院九十一年度交
      附民字第四五號卷，第八頁至第三十九頁；本院卷第六一之六頁至第六一之三
      ０頁參照），且為被告所不爭執，核其收據內容，亦係原告因治療傷勢而實際
      支出者，應堪認定。
（二）看護費九萬元部分：
  １、按因親屬受傷，而由親屬代為照顧起居者，固係基於親情，但親屬看護所付出
      之勞力，並非不能評價為金錢，只因兩者身分關係密切而免除支付義務，此種
      親屬基於身分關係之恩惠，自不能加惠於加害人，故應衡量及比照僱用職業護
      士看護之情形，認被害人受有相當於親屬看護費用之損害，得向加害人請求賠
      償，始符公平。
　２、依陽明醫院九十三年一月七日北市陽醫歷字第０九二六０九八０七００號函之
　　　說明內容，原告右腳施行手術，術後一個月行動不便，宜有專人照護（本院卷
　　　第四十四頁參照），堪信原告於事故發生後一個月期間，確有專人照護之必要
　　　；原告雖主張其須專人照護之期間長達三個月云云，惟與前開陽明醫院之回函
　　　內容不符，原告復未能舉證證明確實於本件事故發生後三個月均須專人照護，
　　　其主張尚不足採。而原告之妻趙素芳每月薪資為三萬元，有康微美容用品坊負
　　　責人黃月桂出具之證明書在卷可憑（本院九十一年度交附民字第四五號卷，第
　　　四頁參照），被告亦不爭執，故原告所得請求因親屬看護而受之損害為原告之
  　　妻一個月薪資即三萬元。
（三）工作損失七十二萬元部分：原告主張其受傷前任職金岳鋁業有限公司，每月薪
      資四萬元之情，有薪津表三紙附卷可稽（本院九十一年度交附民字第四五號卷
      ，第四頁參照），且經金岳鋁業有限公司於九十二年十二月三十一日覆函表示
      原告薪資為每月四萬一千元（本院卷第四十一頁參照），被告對此亦不爭執，
      應堪採信；原告另主張伊因本件交通事故受傷，自九十年九月二日起共計十八
      個月未工作且無收入，惟被告則辯稱原告主張未工作之時間太長等語。經查：
      依金岳鋁業有限公司覆函所示，原告未工作且無收入之期間為九十年九月至九
      十一年八月，其於九十一年九月一日重回公司上班，工作內容雖因不能做粗重
      工作而有部分改變，但薪資並無變動（本院卷第四十二頁參照）；又依陽明醫
      院九十三年一月七日北市陽醫歷字第０九二六０九八０七００號函所示，原告
      於九十一年一月十八日最後一次於該院追蹤檢查時，以Ｘ光檢視骨折仍未癒合
      完全，有遲延癒合的情況，勞動力確實受到影響（本院卷第四十四頁參照）；
      而振興醫院九十三年一月十六日九三振醫字第０五一號函則表示，原告於九十
      一年二月八日就診時，以Ｘ光檢查骨折部分呈現部分癒合，故尚未達到完全負
      重活動狀態，九十一年五月因小腿萎縮而造成行走姿勢不良、背痛而進行治療
      ，九十一年九月因鋼訂螺絲突出造成不適而手術取出螺絲，九十二年二月十八
      日入院拔除鋼釘，術後恢復良好，活動恢復正常（本院卷第四十五頁參照），
      堪認原告係於九十二年二月十八日始完全康復，其於完全康復前之九十一年九
      月一日即回復工作，自未超出其應治療、復健、休養期間，惟其實際未工作且
      未有收入之期間既僅有一年，則原告因本件侵權行為所受之工作損失僅相當於
      一年之薪資即四十八萬元。
（四）精神慰撫金五十萬元部分：原告因本件侵權行為致身體遭受重創，並經歷開刀
      、復健之痛苦，並因治療復健期間無法工作而承受經濟上及心理上之重大壓力
      ，衡情自蒙受精神上鉅大痛苦。本院斟酌本件侵權行為之過失程度、原告受傷
      及復原情形、原告為組裝鋁門窗之技工，為體力勞動工作者，每月薪資四萬元
      ；被告為大學畢業，現擔任客服人員，每月薪資二萬元，及兩造之身分、地位
      等一切情狀，認原告請求被告給付精神慰撫金五十萬元，尚屬過高，應予核減
      為三十萬元為宜。
（五）又按損害之發生或擴大，被害人與有過失者，法院得減輕賠償金額或免除之，
      民法第二百十七條第一項定有明文，此即過失相抵之法則。本件經臺北市車輛
      行車事故鑑定委員會鑑定結果，被告固有於行人穿越道有行人穿越時未暫停讓
      行人先行通過之過失，惟原告亦有違反號誌跑步穿越道路之過失（本院卷第五
      十七頁至第六十一頁參照），經審酌兩造違反道路交通規則之嚴重性、兩造預
      防事故發生之可能性及原告所受損害等情狀，本院認被告對原告所負賠償責任
      以減輕二分之一為宜。
（六）綜上，原告主張其支出醫療費四萬七千六百九十三元、看護費三萬元、工作損
      失四十八萬元、精神慰撫金三十萬元，共計八十五萬七千六百九十三元，依侵
      權行為法律關係請求被告賠償部分，於法有據，惟因本件原告與有過失，本院
      認應減輕被告賠償金額二分之一。又按給付無確定期限者，債務人於債權人得
      請求給付時，經其催告而未為給付，自受催告時起，負遲延責任，其經債權人
      起訴而送達訴狀，或依督促程序送達支付命令，或為其他相類之行為者，與催
      告有同一之效力；遲延之債務，以支付金錢為標的者，債權人得請求依法定利
      率計算之遲延利息。民法第二百二十九條第二項、第二百三十三條第一項前段
      分別定有明文。從而，原告請求被告給付四十二萬八千八百四十七元（計算式
      ：857693/2=428847），及自起訴狀繕本送達翌日即九十一年八月十七日起至
      清償日止，按年息百分之五計算之利息，為有理由，應予准許，逾此部分之請
      求，則非有據，應予駁回。
七、按所命給付之金額或價額未逾新臺幣五十萬元之判決，法院應依職權宣告假執行
    ，民事訴訟法第三百八十九條第一項第五款定有明文。本件原告陳明願供擔保，
    聲請宣告假執行，經核原告勝訴部分，依前揭法律規定，本院應依職權宣告假執
    行，無再命原告供擔保為假執行之必要。至原告其餘假執行之聲請，因訴之駁回
    而失所依據，不予准許。
八、本件事證已臻明確，兩造其餘主張舉證及攻擊防禦方法，於判決結果不生影響，
    無庸一一論述，附此敘明。
九、據上論結，原告之訴為一部有理由，一部無理由，依民事訴訟法第七十九條但書
    、第三百八十九條第一項第五款，判決如主文。
中　　　華　　　民　　　國　　九十三　　年　　　三　　　月　　三十一　　日
                      　　　　　　　    臺灣士林地方法院民事第二庭
                              　　　　　　　法      官  王怡雯
右為正本係照原本作成。
如對本判決上訴須於判決送達後廿日內向本院提出上訴狀。
中　　　華　　　民　　　國　　九十三　　年　　　四　　　月　　　七　　　日
                                            法院書記官  陳秀玲
